Inventaris van het archief van dr. W.J.H. Kouwenhoven [geboren 1923], 1945-1964
Nationaal Archief, Den Haag
Collectie 429 W.J.H. Kouwenhoven
Kouwenhoven
1945-1964
C23148
0.30 meter; 49 inventarisnummers.
Normale geschreven, getypte en gedrukte documenten, geen bijzondere handschriften.
Nationaal Archief, Den Haag
Kouwenhoven, dr..W.J.H.
Dr. W.J.H. Kouwenhoven was bestuursambtenaar in voormalig Nederlands Nieuw-Guinea vanaf 1945 tot aan de overdracht in 1962. Het archief bevat stukken betreffende zijn functie als ambtenaar Binnenlands Bestuur op Nieuw-Guinea, zijn promotieonderzoek en zijn functie bij het Ministerie van Buitenlandse Zaken. Daarnaast bevat het archief stukken betreffende etnografica.
Archiefvorming
Geschiedenis van de archiefvormer
W.J.H. Kouwenhoven werd op 3 december 1923 geboren in Noordwijk aan Zee. In verband met de werkzaamheden van zijn vader als landrechter in Nederlands-Indië kwam Kouwenhoven in Soerabaja terecht, waar hij de Marineopleiding tot officier volgde.
Bij de Japanse inval in 1942 wist hij via Tjilatjap naar Australië te ontvluchten en zodoende te ontkomen aan internering. In het Engelse Dartmouth vervolgde hij zijn marineopleiding. Kort daarop werd Kouwenhoven echter terug naar Australië gedirigeerd in verband met de vorming van de Netherlands-Indies Civil Administration-teams, die het binnenlands bestuur zouden gaan waarnemen in bevrijd Nederlands-Indisch gebied namens het geallieerd militair bestuur. Na een versnelde bestuursopleiding volgde in 1944 zijn overplaatsing naar Merauke in het niet bezette deel van zuidelijk Nieuw-Guinea. In 1945 regelde Kouwenhoven, als NICA-officer/controleur inmiddels overgeplaatst naar de noordkust, de overgave van de op Noemfoor gelegerde Japanse troepen. Zijn loopbaan bij het Binnenlands Bestuur in Nieuw-Guinea zou het volgende verloop hebben:
1945-1947 Hoofd Plaatselijk Bestuur in Hollandia, met onderwijl controleurswerkzaamheden op de Schouten-eilanden (1946),
1951-1955 Hoofd Plaatselijk Bestuur/Onderafdelingschef Nimboran,
1956-1957 Hoofd Plaatselijk Bestuur/Onderafdelingschef Moejoe, de voormalige onderafdeling Boven-Digoel,
1957 Controleur I ter beschikking van de resident te Merauke,
1957-1959 Hoofdambtenaar Binnenlands Bestuur te Sorong,
1960-1961 Plaatsvervangend resident van Manokwari,
1961-1962 Resident van de afdeling Geelvinkbaai, terwijl hij tevens als waarnemend resident van de afdeling Centraal Nieuw-Guinea fungeerde.
1962 oktober Overdracht van de door hem bestuurde gebieden aan de UNTEA-organisatie.
In de periode 1947-1951 volgde Kouwenhoven een universitaire opleiding, aanvankelijk in Batavia en vervolgens Indologie in Leiden. Zijn betrokkenheid bij de ontwikkelingsprojecten, die hij als controleur in Nimboran begeleidde, kwam tot uiting in zijn promotieonderzoek "Nimboran: A study of social change and socio-economic development in a New-Guinea society", dat hij in 1956 voltooide.
Na de overdracht van Nieuw-Guinea kwam Kouwenhoven in 1963 in dienst van het Ministerie van Buitenlandse Zaken, waar hij belast werd met de begeleiding van projecten in het kader van de ontwikkelingssamenwerking en vervolgens met de leiding van het Jongeren Vrijwilligers Programma.
Vanaf 1966 was Kouwenhoven werkzaam bij United Nations Development Programme in Swaziland en Ethiopië en als Resident Representative van het UNDP in de Arabische Republiek Jemen. Van 1975-1985 was hij werkzaam op het hoofdkwartier van UNDP in New York, o.a. als directeur van de Afdeling Beleids- Coördinatie en als Coördinator van de hulp aan de minst ontwikkelde landen. Hij werd op 31 oktober 1985 gepensioneerd en woont thans in Vancouver, Canada.
Geschiedenis van het archiefbeheer
De archivalia werden in 1983 ter microverfilming aangeboden door mevrouw A.E.M. Kouwenhoven-Desain. De stukken werden na inventarisatie verfilmd en teruggegeven aan de eigenaresse.
Schenking (van een niet overheidsarchief)
Inhoud en structuur van het archief
2.21
Aanwijzingen voor de gebruiker
Openbaarheidsbeperkingen
Volledig openbaar.
Materiële beperkingen
Aanvraaginstructie
Openbare archiefstukken kunnen online worden aangevraagd en gereserveerd. U kunt dit ook via de terminals in de studiezaal van het Nationaal Archief doen. Om te kunnen reserveren dient u de volgende stappen te volgen:
U maakt een profiel aan op www.gahetna.nl, en logt vervolgens in
Via de archiefinventaris (alleen de beschrijvingen met rode nummers) selecteert u het gewenste archiefstuk door op de knop 'Reserveren' te klikken
In het volgende scherm geeft u aan op welke dag u het archiefstuk wilt inzien
Indien u zich bevindt in de studiezaal en een tafelnummer heeft ontvangen kunt u dit nummer vermelden. Als u geen tafelnummer heeft kunt u tafelnummer 777 laten staan
Vervolgens bevestigt u uw reservering door deze te versturen.
Verwant materiaal
Beschikbaarheid van kopieën
Verwante archieven
Memories van overgave en andersoortige rapportage van dr. W.J.H. Kouwenhoven treft men tevens aan in de serie Memories van Overgave, zie ook: Inventaris van het archief van de Memories van Overgave, 1852-1962 (1963), toegangnummer: 2.10.39, Nationaal Archief.
Beschrijving van de series en archiefbestanddelen
- AMBTENAAR BINNENLANDS BESTUUR OP NIEUW-GUINEA, 1944-1962, I.
  - Algemeen, A.
    - Verklaring van de Japanse majoor Matsumoto gericht aan de commanding NICA-officer Kouwenhoven te Noemfoor houdende een regeling tot overgave van de aldaar gelegerde Japanse troepen. Kopie., 1945 september; 1; 1 stuk
    - Stukken betreffende de door Kouwenhoven gevolgde cursus in publieke of overheidsfinanciën aan de juridische en sociale faculteit van de Universiteit van Indonesië te Batavia. Gestencild., 1947; 2; 1 omslag
  - Verslaglegging, B.
    - Dagelijkse aantekeningen en maandverslagen betreffende de onderafdeling Nimboran van de hand van controleur Kouwenhoven. Getypt., 1951 juni-1952 april, juni-augustus; 3; 1 omslag
    - Tourneeverslag van de controleur van Nimboran betreffende de exploratietocht naar de Goeay-streek in mei 1952. Met bijlagen., 1952 juli; 4; 1 omslag
    - Aanvullende memorie van overgave van de onderafdeling Moejoe opgesteld door de aftredende controleur I. Kouwenhoven; met bijlagen en kaarten, Kopie., 1957; 5; 1 omslag
    - Maandverslagen betreffende het bestuur over de afdeling Geelvinkbaai van de hand van resident Kouwenhoven. Gestencild., 1962 januari-mei, augustus; 6; 1 omslag
    - Memo betreffende de afdeling Geelvinkbaai van de hand van resident Kouwenhoven bestemd voor de vertegenwoordiger van de Verenigde Naties; met bijlagen. Gestencild., 1962; 7; 1 omslag
  - Bestuurlijke regelingen, C.
    - Tekst van de "Inheemsche Rechtspraakverordening Molukken", afgekondigd bij besluit van de resident der Molukken, Gestencild., 1935; 8; 1 omslag
      Het betreft hier een uitvoeringsbesluit in het kader van de Regeling op de inheemse rechtspraak in rechtstreeks bestuurd gebied: zie Indisch Staatsblad 1932 no. 80 en 1934 no. 621
    - Nota's van dr. J. van Baal betreffende de volksopvoeding en het onderwijs in Nieuw-Guinea en de taken van de Raad van Volksopvoeding hierbij. Gestencild, getypt., 1950 en z.d; 9; 1 omslag
    - Brief van controleur Kouwenhoven aan de resident te Hollandia over de rol en positie van de korano in de dorpsgemeenschappen. Minuut., 1952 januari; 10; 1 stuk
    - Nota's van de hand van Kouwenhoven betreffende de dorpsdiensten en het voldoen van belastingschuld in arbeid; met concept, 1956-1957; 11; 1 omslag
    - Richtlijnen uitgegeven door de Commandant Zeemacht in Nieuw-Guinea betreffende de bestrijding van de "revolutionaire oorlogvoering" door Indonesië. Gestencild., 1960; 12; 1 omslag
    - Compendium van beschikkingen in het kader van de Streekgemeenschapsordonnantie 1960 zoals afgekondigd in het Gouvernementsblad van Nieuw-Guinea, Gestencild., 1960-1962; 13; 1 band
      Het betreft de volgende beschikkingen: Instellingsordonnantie Streekgemeenschap Nimboran; 1. Streekgemeenschapsordonnantie met wijziging; 2. Kiesbesluit streekraden; 3. Benoemingsordonnantie territoriale gemeenschappen; 4. Regeling dorpsgemeenschappen; 5. Belastingordonnantie territoriale gemeenschappen; 6. Inwerkingtreding decentralisatieordonnanties; 7. Instellingsordonnantie Streekgemeenschap Japen-Waropen; 8. Instellingsordonnantie Streekgemeenschap Japen-Waropen, Biak-Noemfoor; 9. Instellingsordonnantie Streekgemeenschap Japen-Waropen, Radja Ampat; Animha; Dafonsoro; Fak-Fak; Biak-Noemfoor.
  - Arbeidskwesties, D.
    - Nota van de resident van Nieuw-Guinea, J.P.K. van Eechoud, betreffende de arbeidsproblemen binnen zijn residentie. Gestencild., 1947; 14; 1 omslag
    - "Oorlogsinvloeden in Nieuw-Guinea en omgeving met betrekking tot het volk en de arbeidsomstandigheden", artikelen van de hand van dr. W. Klein. Gedrukt., z.d; 15; 1 katern
      Overdruk uit het maandblad "Sociaal Spectrum van Indonesië", afleveringen 1948 nov-1949 feb.
    - Rapport met bijlagen betreffende een sociaal-economisch onderzoek in verband met de mogelijke oprichting van een Christelijk Nationaal Vakverbond op Noord Nieuw-Guinea. Gestencild., 1952; 16; 1 omslag
    - Memorandum met bijlagen betreffende de ontwikkeling van het vakverenigingswezen en van de arbeidsverhoudingen in de koloniën. Kopie., 1953; 17; 1 omslag
      Het onderste deel van een aantal bladzijden ontbreekt.
  - Het Nimboran-project, E.
    - Verslag van het bodemkundig onderzoek van de Grime- en Sekolivlakten opgemaakt door F.A. Wentholt, ambtenaar bij het Bodemkundig Instituut te Buitenzorg. Kopie. Met kaart., 1940; 18; 1 omslag
    - "Reisrapport no. 19", verslag opgemaakt door ir. J.H. de Haan, hoofd van het Bureau der Landinrichting te Makassar betreffende diens onderzoekingen ten behoeve van een streekontwikkelingsplan voor Nimboran. Gestencild., 1949 mei; 19; 1 omslag
    - "Community development", nota uitgebracht door de Social Development Section van de South Pacific Commission betreffende hun plannen en projecten op dit gebied. Gestencild., 1950; 20; 1 omslag
    - Kwartaalverslagen betreffende het Nimboran Community Development Project opgesteld door de controleur van Nimboran, Kouwenhoven, met bijlagen, 1952-1954; 21-23; 3 omslagen
      - 1952, eerste t/m vierde kwartaal, 21
      - 1953, eerste t/m vierde kwartaal, 22
      - 1954, eerste kwartaal, 23
    - "Het Nimboran ontwikkelings plan", nota van het hoofd van het Kantoor voor Bevolkingszaken, dr. J. van Baal. Gestencild, met bijlagen., 1952 april; 24; 1 omslag
    - Memoranda betreffende het Nimboran-project uitgebracht door het Kantoor voor Bevolkingszaken in de persoon van dr. J.V. de Bruijn; met nota in reaktie erop van de hand van Kouwenhoven, 1953; 25; 1 omslag
    - "Akte pendirian", akte van oprichting van de coöperatieve landbouwvereniging Jawa Datum voor de inlandse bevolking te Genjem in Nimboran; met duplicaat. In het Maleis., 1952; 26; 2 katernen
    - Nota van controleur Kouwenhoven betreffende de mogelijkheden coöperaties op te richten ten behoeve van de autochtone bevolking. Getypt., 1953 april; 27; 1 omslag
    - Brief van controleur Kouwenhoven aan de resident te Hollandia betreffende de aanstelling van inlandse traktorchauffeurs bij het Nimboran-project. Minuut., 1954 juli; 28; 1 stuk
    - Ingekomen brieven van de South Pacific Commission en van de United Nations World Health Organization, 1953; 29; 3 stukken
    - "Infant nutrition in the South Pacific", rapport van de South Pacific Commission samengesteld door de voedingsdesdkundige Sheila Malcolm. Gestencild., z.d. (1952); 30; 1 omslag
      Hierin een bespreking van het Nimboran-project.
    - Nota van de hand van Kouwenhoven betreffende de menuverbetering van de inlandse bevolking uitgebracht in reaktie op de nota van de gouvernementsarts Van der Hoeven, 1958; 31; 1 omslag
    - Artikel in het kwartaalblad van de South Pacific Commission houdende een bespreking van het "Community Development Project in the Nimboran". Kopie., 1958; 32; 1 omslag
  - Etnografica, F.
    - Ingekomen brief van S.H. Samlingar van het Statens Etnografiska Museum te Stockholm houdende een beschrijving van etnografische verschijnselen in Nieuw-Guinea, 1955; 33; 1 omslag
    - Rapport van de hoofdbestuursassistent van Kepala-Lima nabij Merauke, V.P.C. Maturbongs, betreffende het voorkomen van de corgo-cultus onder de autochtone bevolkingsgroep. Kopie., 1957; 34; 1 stuk
    - "Het Eram-feest te Bonggrang", artikel van de hand van K.W. Galis; overdruk uit de Bijdragen tot de Taal-, Land- en Volkenkunde van het KITLV, z.d. (1953); 35; 1 katern
    - Aantekeningen betreffende de oorsprong van het mythische volksverhaal "Wari Kerang" afkomstig uit Nimboran-streek. Getypt., z.d; 36; 1 omslag
- HOOFD PROJEKTEN BIJ HET MINISTERIE VAN BUITENLANDSE ZAKEN, II.
  - Rapporten opgesteld door Kouwenhoven betreffende het Euphraat-projekt in Syrië. Gedrukt., z.d. (ca. 1964); 37-42; 6 omslagen
    Incompleet, de hoofdstukken 1, 2 en 4 ontbreken.
    - Hoofdstuk 3: "Invloed van het Euphraat project op de bevolkingsdichtheid in het Euphraatgebied", 21 pp., 37
    - Hoofdstuk 5: "De opbouw van het agrarische produktieapparaat", 40 pp., 38
    - Hoofdstuk 6: "De sociale en economische infrastructuur", 78 pp., 39
    - Hoofdstuk 7: "Enige aspecten van de organisatie t.b.v. de uitvoering van het Euphraat projekt", 29 pp., 40
    - Hoofdstuk 8: "Financiële consequenties van de uitvoering van de voorgestelde infrastructuur", 9 pp., 41
    - Bijlage: "De Bedoeinen in Syrië", 55 pp. met bijlagen., 42
  - "The religions of Lebanon", rapport opgesteld door E.E. Ramsaur jr. Gestencild., 1961; 43; 1 omslag
  - "IVS Field Report", rapport van G. Brockmueller in het kader van de United Nations Refugee Works Agency in het Nabije Oosten. Gestencild., 1964 mei; 44; 1 omslag
- AANVULLINGEN 1999, III.
  - Algemene Memorie van Overgave Onderafdeling Hollandia, 6 augustus 1947, W.J.H. Kouwenhoven, Controleur BB., 45; 1 omslag
  - Streekplan Nimboran 1951-1954, 22 februari 1955, W.J.H. Kouwenhoven, 46; 1 omslag
  - Aanvullende Memorie van Overgave Onderafdeling Sorong (periode december '57 -oktober '59), Dr. W.J.H. Kouwenhoven, Hoofdambtenaar BB., 47; 1 omslag
  - Collegedictaat Adatrecht (Prof. Holleman), Noodopleiding BB, Australië 1943-1944, 48; 1 omslag